【裁判字號】    89,訴,407
【裁判日期】    890531
【裁判案由】    偽造文書等
【裁判全文】
臺灣高雄地方法院刑事判決                          八十九年度訴字第四七號
    公  訴  人  臺灣高雄地方法院檢察署檢察官
    被      告  甲○○
右列被告因偽造文書案件，經檢察官提起公訴（八十八年度偵緝字第二００五號），
本院判決如左：
    主  文
甲○○共同行使偽造私文書，足以生損害於他人，處有期徒刑伍月，緩刑伍年。
振旺鋼鐵股份有限公司八十六年八月二十五日員工職務證明書上偽造之「振旺鋼鐵股
份有限公司」及「陳信成」之印文各壹枚，以及偽造之「振旺鋼鐵股份有限公司」及
「陳信成」之印章各壹個，均沒收。
    事  實
一、甲○○於民國八十六年八月間，明知本身工作未滿一年，經濟狀況非佳，根本無
    法向銀行申請無擔保貸款，然因須錢急用，其竟透過友人張俊堅（業另提起公訴
    ）從中引介，與張俊堅及張俊堅介紹之劉梓祝、蔡明超（渠二人業另移送本院併
    案審理中）共同基於行使偽造私文書及意圖為自己不法所有之犯意聯絡，甲○○
    於同年八月間某日提供年籍資料予張俊堅轉交予劉梓祝、蔡明超，由劉梓祝、蔡
    明超依據該年籍資料，利用不知情之成年人偽刻振旺鋼鐵股份有限公司（下稱振
    旺公司）及該公司董事長陳信成之印章各一個後，於不詳地點持該二個偽造之印
    章各蓋印一枚印文於證明甲○○在振旺公司任職之八十六年八月二十五日員工職
    務證明書而據以偽造完成該員工職務證明書，以及振旺公司出具之甲○○於八十
    五年間在振旺公司任職扣繳稅額之各類所得扣繳暨免扣繳憑單（下稱扣繳憑單）
    各一張後，先由蔡明超持前開偽造之員工職務證明書及扣繳憑單，於八十六年八
    月三十日連同甲○○之信用貸款申請資料向萬泰商業銀行股份有限公司鳳山分公
    司（下稱萬泰銀行鳳山分公司）申請辦理信用貸款而行使之，再由蔡明超陪同甲
    ○○於同年九月五日至萬泰銀行鳳山分公司辦理對保手續，除均足生損害於振旺
    公司及陳信成之權益外，並致萬泰銀行鳳山分公司陷於錯誤，誤以為前開文件為
    真，因而核准貸款新台幣（下同）五十萬元予甲○○，甲○○並於貸得該筆款項
    後交付三萬八千元元之酬勞予張俊堅。嗣甲○○自八十七年六月間起即未再繳付
    貸款利息，經萬泰銀行鳳山分公司訪查，始知前情。
二、案經萬泰銀行鳳山分公司訴請臺灣高雄地方法院檢察署檢察官偵查起訴。
    理  由
一、訊據被告甲○○對於右揭事實坦承不諱，核與告訴人萬泰銀行鳳山分公司之代理
    人于品文之指訴，以及證人即辦理對保手續之萬泰銀行鳳山分公司職員陳貴女及
    另案被告蔡明超、張俊堅之證述、陳述情節相符，且被告確未曾在振旺公司任職
    之情，有振旺公司出具之證明函文一份可稽，此外並有前揭偽造之員工職務證明
    書、扣繳憑單各一份及辦理前開貸款之申請書、借據、授信約定書各一份在卷可
    按，事證明確，被告犯行洵堪認定。
二、按員工職務證明書及扣繳憑單，均屬私文書，是核被告所為，係犯刑法第二百十
    六條、第二百十條行使偽造私文書足生損害於他人罪及同法第三百三十九條第一
    項之詐欺取財罪。被告與另案被告張俊堅、劉梓祝及蔡明超就前開犯行間，有犯
    意之聯絡及行為之分擔，應為共同正犯；被告利用不知情之成年人為其偽造振旺
    公司及陳信成之印章各一個，應為間接正犯；被告偽造振旺公司及陳信成之印章
    之行為以及於上揭員工職務證明書上同時偽造振旺公司及陳信成之印文各一枚之
    行為，為偽造員工職務證明書之部分行為，又偽造員工職務證明書與偽造扣繳憑
    單之低度行為，應均分別為行使偽造員工職務證明書及行使偽造扣繳憑單之高度
    行為所吸收，均不另論罪；再被告本於一個行使之行為，同時行使偽造之員工職
    務證明書及偽造之扣繳憑單，係一行為觸犯二個相同罪名，為同質想像競合犯，
    應依刑法第五十五條規定論以一個行使偽造私文書足生損害於他人罪；被告前開
    成立之二罪間，互有方法結果之牽連關係，應同依刑法第五十五條規定，從一重
    依行使偽造私文書足生損害於他人罪處斷。前開偽造振旺公司及陳信成之印文之
    行為雖未據起訴，然因與起訴部分有上揭高低度行為之吸收關係，為起訴效力所
    及，本院自應併予審判，附此敘明。爰審酌被告為圖申得貸款，竟以偽造之資料
    致使萬泰銀行鳳山分公司陷於錯誤而核發貸款，業侵害該銀行之財產權，然念其
    犯後尚知坦承犯行，犯後態度堪認良好等一切情狀，酌情量處如主文所示之刑。
    末查被告先前未曾受有期徒刑以上刑之宣告，有臺灣高等法院被告全國前前案紀
    錄表及臺灣高雄地方法院檢察署刑案資料查註紀錄表可按，素行尚非不良，其因
    須錢經營事業，然因當時本身無法取得工作證明，為圖能順利申得貸款，一時失
    慮，方為前開犯行，然犯後除深表悔意外，並積極與前開銀行協商賠償之道，雖
    因金額給付方式之條件無法合意致未能達成和解，但亦足認其犯後彌補過錯之心
    ，信其經本次偵審程序及刑之宣告，當知所警愓而無再犯之虞，爰併予宣告緩刑
    伍年，用啟自新。再偽造之印章，不問屬於犯人與否，均應依刑法第二百十九條
    規定沒收，又按縱印文為文書之一部，偽造印文之行為應吸收於偽造文書之行為
    ，無須另行論罪，然若未將偽造之文書沒收者，仍應依刑法第二百十九條將偽造
    之印文沒收（最高法院二十七年上字第二五九七號判例意旨參照）。是上開員工
    職務證明書上振旺公司及陳信成之印文各一枚，係偽造之印文，而前開偽造之振
    旺公司及陳信成之印章各一個，雖未扣案，然因屬義務沒收之物，且亦無證據足
    證業已滅失，故就上揭偽造之印文、印章，不問屬於犯人與否，均依刑法第二百
    十九條規定，併予宣告沒收。再被告偽造之員工職務證明書及扣繳憑單，雖係供
    犯罪所用之物，惟該員工職務證明書及扣繳憑單信用卡業交予告訴人，屬告訴人
    所有之物，自無庸諭知沒收，併此敘明。
據上論斷，應依刑事訴訟法第二百九十九條第一項前段，刑法第二十八條、第二百十
六條、第二百十條、第三百三十九條第一項、第五十五條、第二百十九條、第七十四
條第一款，罰金罰鍰提高標準條例第一條前段，判決如主文。
本案經檢察官井天博到庭執行職務。
中      華      民      國    八十九    年      五      月    三十一    日
                                  臺灣高雄地方法院刑事第二庭
                                      法  官    陳  威  龍
右正本證明與原本無異。
如不服本判決，應於判決送達後十日內，向本院提出上訴狀。
                                      書記官    林  雯  琪
中      華      民      國    八十九    年      六      月      一      日
附錄論罪科刑法條：
刑法第二百十條：
偽造、變造私文書，足以生損害於公眾或他人者，處五年以下有期徒刑。
刑法第二百十六條：
行使第二百十條至第二百十五條之文書者，依偽造、變造文書或登載不實事項或使登
載不實事項之規定處斷。
刑法第三百三十九條第一項、第三項：
意圖為自己或第三人不法之所有，以詐術使人將本人或第三人之物交付者，處五年以
下有期徒刑、拘役或科或併科一千元以下罰金。


司法院資訊處製作；財團法人民間司法改革基金會備份。
